臺灣高等法院高雄分院刑事裁定　　　　 96年度交抗字第213號
抗　告　人　交通部公路總局高雄區監理所
代 表　 人　乙○○
受處分人　　甲○○
上列抗告人因違反道路交通管理處罰條例聲明異議案件，不服臺
灣高雄地方法院中華民國96年9月11日裁定（96年度交聲字第811
號），提起抗告，本院裁定如下：
    主  文
抗告駁回。
    理  由
一、本件原裁定以：汽車駕駛人，因違反道路交通管理處罰條例
    及道路交通安全規則之規定，受吊銷駕駛執照處分時，吊銷
    其持有各級車類之駕駛執照，道路交通管理處罰條例第68條
    定有明文。上開規定係於94年12月14日修正公布，並於95年
    3 月1 日施行，而修正前之道路交通管理處罰條例第68條則
    係規定「汽車駕駛人，因違反本條例及道路交通安全規則之
    規定，受吊扣或吊銷駕駛執照處分時，吊扣或吊銷其持有各
    級車類之駕駛執照」，修法意旨係以「原條文將違規駕駛人
    所持有之各級車類駕駛執照一併吊扣或吊銷，失之過酷，影
    響人民工作及生活甚鉅」等情，而刪除吊扣駕駛人駕駛執照
    時，應吊扣駕駛人持有各級車類駕駛執照之規定，是依現行
    道路交通管理處罰條例，已無得吊扣駕駛人所持有他級駕駛
    執照之依據存在，從而，於為吊扣駕駛人駕駛執照之處分時
    ，自僅得吊扣駕駛人違規時所駕駛該級車類之駕駛執照，以
    限制其繼續駕駛該級車類行駛道路之權利，若駕駛人並無該
    級車類之駕駛執照，即無從執行吊扣駕駛執照之處分，而僅
    係應否依道路交通管理處罰條例第22條第1 項規定處罰駕駛
    人之問題。本件受處人雖於96年7 月6 日21時8 分許，在飲
    酒後呼氣酒精濃度為每公升0.56毫克之情形下，騎乘車牌號
    碼ZFL-936 號輕型機車，行經高雄縣仁武鄉○○路與澄觀路
    口時，為警攔檢查獲之事實，固據受處分人坦承在卷，受處
    分人既係駕駛輕型機車違反道路交通管理處罰條例第35條第
    1 項第1 款之規定，依上開說明，依法即僅能吊扣其輕型機
    車駕駛執照12個月，並無得吊扣受處分人持有他級駕駛執照
    之依據，乃抗告人依據上開違規行為，裁處吊扣受處分人之
    職業聯結車駕駛執照，已難謂係適法之處分；又上開處置方
    式，雖可能產生無照駕駛之駕駛人，反而較有照駕駛之駕駛
    人，得受有無需受吊扣駕駛執照處罰利益之疑慮，然「行政
    行為，採取之方法所造成之損害不得與欲達成目的之利益顯
    失均衡」，行政程序法第7 條第3 款所明定，而若於上開情
    形下吊扣駕駛人各級車類之駕駛執照，雖可達成完全杜絕駕
    駛人繼續酒醉駕車之目的，惟亦同時造成剝奪駕駛人駕駛各
    級車類車輛之結果，甚而使職業駕駛人之生計遭受影響，而
    如此所造成之損害，已與欲達成目的之利益顯失均衡，且與
    前揭道路交通管理處罰條例第68條之修法意旨不相符合，已
    逾越道路交通管理處罰條例之規範範圍，與法律保留原則相
    悖，而屬違法處分，因而將原處分關於受處分人甲○○酒精
    濃度超過規定標準，吊扣汽車駕駛執照12個月之處分撤銷，
    並為不罰之諭知，經核與法並無不合。
二、抗告意旨雖以：領有聯結車、大客車、大貨車或小型車駕駛
    執照，得駕駛輕型機器腳踏車，非法所不許；酒精濃度超過
    規定標準行為者，處新臺幣15,000元以上6 萬元以下罰緩，
    並當場移置保管該汽車及吊扣其駕駛執照1 年，道路交通規
    則第61條、道路交通管理處罰條例第35條第1 項第1 款分別
    定有明文。上開吊扣之規定並經交通部於95年5 月9 日以交
    路字第0950030639號函敘明在卷。吊扣駕駛執照不僅是為處
    罰行為人，尚有暫時禁止行為人於道路上駕駛，禁止其再犯
    之因素倘若職業聯結車駕駛執照所有人因酒駕機車違法，而
    由於其無機車駕照而得以免於吊扣處分，顯有違公平等語，
    指摘原裁定不當。
三、按法官依據法律獨立審判，為憲法第80條所明定，且依司法
    院大法官會議釋字第137 號、216 號解釋意旨，各機關依其
    職掌就有關法規為釋示之行政命令，法官於審判案件時，固
    可予以引用，但仍得依據法律，表示適當之不同見解，並不
    受其拘束。抗告人所引交通部95年5 月9 日交路字第095003
    0639號函釋，固認為領有駕駛執照之駕駛人，於無照駕駛不
    同級之車輛違反道路交通管理處罰條例第35條，應處以罰鍰
    及吊扣駕駛執照時，仍可吊扣其所持有之其他駕駛執照云云
    ，惟如前所述，行政行為，採取之方法所造成之損害不得與
    欲達成目的之利益顯失均衡，若於上開情形下吊扣駕駛人各
    級車類之駕駛執照，雖可達成完全杜絕駕駛人繼續酒醉駕車
    之目的，惟亦同時剝奪駕駛人駕駛各級車類車輛之結果，甚
    而使職業駕駛人之生計遭受影響，所造成之損害，與欲達成
    目的之利益顯失均衡，復與前揭道路交通管理處罰條例第68
    條之修法意旨不合，已逾越道路交通管理處罰條例之規範範
    圍，與法律保留原則相悖，自無可採，抗告人執上開理由指
    摘原裁定不當，為無理由，應予駁回。
四、據上論結，應依道路交通案件處理辦法第26條，刑事訴訟法
    第412條，裁定如主文。
中　　華　　民　　國　　96　　年　　10　　月　　24　　日
                  刑事第四庭    審判長法官　蕭權閔
                                      法官　陳吉雄
                                      法官　李嘉興
以上正本證明與原本無異。
本裁定不得再抗告。
中　　華　　民　　國　　96　　年　　10　　月　　24　　日
　　　　　　　　　　　　　　　　　　書記官　郭榮芳
